【裁判字號】    90,交易,217
【裁判日期】    900731
【裁判案由】    過失傷害
【裁判全文】
臺灣桃園地方法院刑事判決                          九十年度交易字第二一七號
    公  訴  人  臺灣桃園地方法院檢察署檢察官
    被      告  乙○○
右列被告因過失傷害案件，經檢察官提起公訴（九十年度偵字第三九三一號），本院
判決如左：
    主    文
乙○○因過失傷害人，處拘役參拾日，如易科罰金，以參佰元折算壹日。
    事    實
一、乙○○於民國九十年一月六日中午十二時許，駕駛車號Ｒ二─０六二三號自用小
    客車，行駛至桃園縣平鎮市山仔頂一五五之二號前路邊停車，欲開啟車門時，理
    應注意行人、車輛並讓其先行，而依當時情形，又無不能注意之情事，竟疏於注
    意左後方適有丙○○騎乘車號ＥＷＢ─九０六號輕型機車經過而貿然開啟左前車
    門，致丙○○騎乘之上開輕型機車閃避不及，前揭自用小客車左前方車門邊緣與
    上開輕型機車右側發生擦撞，前揭自用小客車左前側車門因此關閉，致丙○○人
    車倒地，受有左膝前十字韌帶撕裂性骨折之傷害。嗣袁玉芳受託向警訪報案，警
    員到達車禍現場，經被害人家屬指引，在上址事故現場對面宴席場所為警查獲。
二、案經丙○○訴請桃園縣警察局平鎮分局報告台灣桃園地方法院檢察署檢察官偵查
    起訴。
    理    由
一、訊據被告矢口否認有何右揭過失傷害犯行，辯稱：當時伊停好車，車門一開就聽
    到「砰一聲」，就看到告訴人機車倒在地上，是告訴人丙○○自己跌倒，不應由
    伊負責，伊並無過失云云。惟查，右揭事實，業據告訴人丙○○於警訊及本院審
    理中指述甚詳，並有道路交通事故調查報告表一紙、照片八幀及診斷證明書一紙
    附卷可稽；且依卷附之現場、車損照片及道路交通事故調查報告表所示，告訴人
    原騎乘機車在前揭自用小客車同向左後方，上開輕型機車倒臥位置在前揭自小客
    車左前側約二‧五公尺處，機車倒地之刮地痕位於前揭自小客車左前門左側約０
    ‧八公尺處，且前揭自小客車車門邊緣刮痕與機車右側面板及把手刮痕相吻合（
    見偵查卷第十九頁、第二十一頁），並經證人及處理車禍之警員甲○○到庭結證
    屬實，顯見前揭自用小客車左前車門邊緣與上開輕型機車右側發生擦撞，致告訴
    人人車倒地，受有左膝前十字韌帶撕裂性骨折之傷害。故被告所辯係因告訴人自
    己跌倒，並無過失云云，不足採信。按車輛行駛時，於路邊停車，欲開啟車門時
    ，應注意行人、車輛並讓其先行，道路交通安全規則第一百十二條第十五款前段
    定有明文；被告於開啟車門時，應注意俟告訴人騎乘之上開輕型機車通過車門並
    達到其開啟車門時雙方不致發生碰撞之安全狀況後始開車門之上述道路交通安全
    規定，且依卷附之道路交通事故調查報告表所載，肇事當時並無使被告不能注意
    之情形，其竟疏未注意而致肇事，使告訴人受傷，其顯有過失甚明。被告過失駕
    駛行為，核與告訴人之受傷間具有相當因果關係。本件事證明確，被告過失傷害
    犯行，堪以認定。
二、核被告乙○○所為，係犯刑法第二百八十四條第一項前段之過失傷害罪。爰審酌
    被告乙○○素行良好、過失程度尚屬輕微、被害人所受傷勢，及被告因與告訴人
    二人之間就和解金額尚未達成協議（被告於本院調查證據時已先行給付告訴人新
    台幣一萬元），致迄今仍未與告訴人達成民事和解，犯罪後態度尚可等一切情狀
    ，量處如主文所示之刑，又查被告行為後，原刑法第四十一條易科罰金之規定，
    業於九十年一月四日經立法院三讀修正通過，嗣於同年月十日經總統公布施行在
    案，依修正後刑法第四十一條第一項前段規定，犯最重本刑為「五」年以下有期
    徒刑以下之刑之罪，而受六月以下有期徒刑或拘役之宣告，因身體、教育、職業
    、家庭之關係或其他正當理由，執行顯有困難，得以一元以上三元以下折算一日
    ，易科罰金，新舊法適用之結果相同，按諸刑法第二條第一項前段之規定，自應
    從新適用裁判時即修正後刑法第四十一條有關易科罰金之規定，並諭知易科罰金
    之折算標準。
據上論斷，應依刑事訴訟法第二百九十九條第一項前段，刑法第二項第一條前段、第
二百八十四條第一項前段、修正後刑法第四十一條第一項前段，罰金罰鍰提高標準條
例第一條前段、第二條，判決如主文。
本案經檢察官郭靜文到庭執行職務。
中      華      民      國    九十      年      七      月    三十一    日
                                 臺灣桃園地方法院交通法庭
                                     法  官    黃永定
右正本證明與原本無異。
如不服本判決，應於判決送達後十日內向本院提出上訴狀( 應附繕本 )，上訴於
臺灣高等法院。
                                     書記官    陳月桂
中      華      民      國    九十      年      七      月   三十一    日
附論罪科刑依據之法條：
刑法第二百八十四條第一項
因過失傷害人者，處六月以下有期徒刑、拘役或五百元以下罰金。致重傷者，處一年
以下有期徒刑、拘役或五百元下罰金。


司法院資訊處製作；財團法人民間司法改革基金會備份。
